【裁判字號】    98,審竹秩,117
【裁判日期】    980814
【裁判案由】    違反社會秩序維護法
【裁判全文】
臺灣新竹地方法院簡易庭裁定         98年度審竹秩字第117號
移送機關    桃園縣政府警察局平鎮分局
被移送人    呂理城
上列被移送人因違反社會秩序維護法案件，經移送機關於民國98
年3 月10日以平警分刑字第0986000749號移送書移送臺灣桃園地
方法院審理，經臺灣桃園地方法院裁定移送本院審理，本院裁定
如下：
    主  文
呂理城吸食煙毒或麻醉藥品以外之迷幻物品愷他命（Ketamine；
俗稱「Ｋ他命」），處罰鍰新臺幣陸仟元。扣案之含有Ｋ他命殘
渣袋壹包，沒入之。
    事實及證據理由
一、上列被移送人呂理城於下列時地有違反社會秩序維護法之行
    為︰
（一）時間：民國98年1 月17日凌晨1 時採尿前某時。
（二）地點：不詳地點。
（三）行為：吸食煙毒或麻醉藥品以外之迷幻物品愷他命（Keta
      mine即俗稱Ｋ他命）。
二、上開事實，有下列事證證明屬實：
（一）被移送人呂理城於警局訊問時之供述。
（二）刑案現場照片1 幀在卷可查。
（三）扣案之含有Ｋ他命殘渣袋1 包可資佐證。
（四）被移送人呂理城雖於警詢時辯稱最近並無吸食愷他命之行
      為等等。惟查：
  １、被移送人於98年1 月17日凌晨1 時許，在警局所親採封緘
      之尿液（檢體編號：98F-035 ）經送台灣檢驗科技股份有
      限公司以氣相層析質譜儀分析法檢驗後，確呈Ｋ他命陽性
      反應，有桃園縣政府警察局平鎮分局被採尿人尿液暨毒品
      真實姓名與編號對照表、檢體紀錄表、上述公司於98年2
      月16日出具之濫用藥物檢驗報告影本各1 紙在卷可證。
  ２、且按「尿液毒品檢驗……若能使用較先進之氣相層析質譜
      儀分析法確認，則可完全排除偽陽性之干擾，為目前最具
      公信力的檢驗方法。」等語，有法務部調查局第六處87年
      9 月29日（87）發技（一）字第87074574號函附卷為憑，
      足見前開台灣檢驗科技股份有限公司所使用之檢驗方法已
      可完全排除毒品偽陽性之干擾，其檢驗結果堪以採信，可
      見被移送人於98年1 月17日凌晨1 時前某時許，確有吸食
      Ｋ他命1 次之情，應可肯認。
三、按社會秩序維護法第66條第1 款所規範之客體，乃「吸食或
    施打煙毒或麻醉藥品以外之迷幻物品」，所謂迷幻物品究何
    所指，社會秩序維護法並無立法解釋。一般而言，係指吸食
    或施打後，會使個人知覺經驗改變，與現實脫節，喪失真實
    感，進而經驗到精神與軀體分離的感覺而進入幻境者而言。
    又該款所指「煙毒」，原係指「肅清煙毒條例」所稱之「煙
    毒」；至所指「麻醉藥品」，固係指「麻醉藥品管理條例」
    所稱之麻醉藥品。惟我國原主管成癮性藥品之法令「肅清煙
    毒條例」及「麻醉藥品管理條例」，本係依據聯合國西元19
    61年「麻醉藥品單一公約」訂定，嗣鑑於毒品問題日趨嚴重
    ，新興合成毒品層出不窮，遂於87年5 月20日，另行參照聯
    合國西元1971年「影響精神物質公約」及1988年「禁止非法
    販運麻醉藥品和精神物質公約」之精神，將原「肅清煙毒條
    例」修正為「毒品危害防制條例」（將毒品分為三級列管）
    ，再於88年6 月2 日，將「麻醉藥品管理條例」修正為「管
    制藥品管理條例」（將管制藥品分為四級列管），繼而於92
    年7 月9 日，修正「毒品危害防制條例」（增列第四級毒品
    ），並自公布後6 個月施行，以與「管制藥品管理條例」相
    互稽合（按：「管制藥品管理條例」係依「毒品危害防制條
    例」第2 條第4 項規定訂定；凡合於醫藥及科學上使用者，
    即為管制藥品，否則，即屬毒品）。茲社會秩序維護法雖迄
    未配合上揭法律修正，然觀其立法源由，亦明顯可知所指「
    吸食或施打煙毒或麻醉藥品以外之迷幻物品」，應指行為人
    吸食或施打之「煙毒」或「麻醉藥品」，乃為「肅清煙毒條
    例」或「麻醉藥品管理條例」所不處罰者，惟因施用後會使
    個人知覺經驗改變，與現實脫節，喪失真實感，進而經驗到
    精神與軀體分離的感覺而進入幻境，為維護公共秩序，確保
    社會安寧，因而以社會秩序維護法加以規範；據此配合我國
    主管成癮性藥品法令之修正而為觀察，則「肅清煙毒條例」
    或「麻醉藥品管理條例」廢止之後，社會秩序維護法所指「
    吸食或施打煙毒或麻醉藥品以外之迷幻物品」，亦應係指行
    為人吸食或施打之「毒品」或「管制藥品」，乃為「毒品危
    害防制條例」或「管制藥品管理條例」所不處罰者，而施用
    後會使個人知覺經驗改變，與現實脫節，喪失真實感，進而
    經驗到精神與軀體分離的感覺而進入幻境者之物品而言，是
    被移送人呂理城吸食毒品危害防制條例不處罰，惟具有成癮
    性、濫用性及對社會危害性及影響精神物質之第三級毒品愷
    他命，自有違社會秩序維護法第66條第1 款之規定。
四、扣案之含有Ｋ他命之殘渣袋1 包，因Ｋ他命與夾鏈袋已無法
    析離，Ｋ他命既屬查禁物，不問屬於行為人與否，應依社會
    秩序維護法第22條第1 項第2 款規定，宣告沒入之。至被移
    送人為警查獲時，所扣得之文書夾1 個，縱為供被移送人違
    反本件行為所用之物，惟被移送人否認為其所有，亦無證據
    可證明係被移送人所有，且非查禁物，爰不為沒入之宣告，
    附此敘明。
五、依社會秩序維護法第46條第1 項、第66條第1 款、第22條第
    1 項第2 款，裁定如主文。
中    華    民    國    98    年    8     月    14    日
                  新竹簡易庭法  官  馮俊郎
如不服本裁定，應於裁定送達後5 日內向本院提出抗告狀。
以上正本證明與原本無異。
中    華    民    國    98    年    8     月    14    日
                            書記官  蕭汝芳
附錄本案論罪科刑法條：
社會秩序維護法第66條第1 款：
有左列各款行為之一者，處3 日以下拘留或新臺幣1 萬8 千元以
下罰鍰：
一  吸食或施打煙毒或麻醉藥品以外之迷幻物品者。


司法院資訊處製作；財團法人民間司法改革基金會備份。
